【裁判字號】    97,再易,14
【裁判日期】    970807
【裁判案由】    再審之訴
【裁判全文】
臺灣板橋地方法院民事判決              97年度再易字第14號
再審原告  甲○○
再審被告  張靜玫
上列當事人間請求排除侵害事件，再審原告對於中華民國97年5
月27日本院96年度簡上字第19號確定判決提起再審之訴，本院判
決如下：
    主      文
再審之訴駁回。
再審訴訟費用由再審原告負擔。
    理      由
一、按再審之訴顯無再審理由者，得不經言詞辯論，以判決駁回
    之，民事訴訟法第502 條第2 項定有明文。再按再審之訴，
    應於30日之不變期間內提起。前項期間，自判決確定時起算
    ，判決於送達前確定者，自送達時起算，其再審之理由發生
    或知悉在後者，均自知悉時起算，民事訴訟法第500 條第1
    項、第2 項分別定有明文。查本院96年度簡上字第19號民事
    判決（以下簡稱：原確定判決），因訴訟標的金額未逾新臺
    幣（下同）500,000 元而為不得上訴之判決，於宣示時即確
    定，依前揭規定，再審期間應自送達時起算，故再審原告於
    民國97年6 月6 日收受上開確定判決後，於97年7 月4 日提
    起本件再審之訴，並未逾30日之不變期間，合先敘明。
二、本件再審意旨略以：原確定判決再審原告敗訴之理由，主要
    是無事證證明專業鑑定人之報告錯誤，然因本件漏水事件極
    為明確，自與系爭鑑定報告調查實無漏水情形有所不同，本
    件惟有更換鑑定人及鑑定方法，始能得知系爭鑑定報告是否
    確實可信，而本件新事證中漏水為經常性事件，上開鑑定報
    告顯有矛盾之處，原審對足生影響判決之重要證據未予審酌
    ，為此提起本件再審之訴，並聲明：（一）原確定判決廢棄
    ；（二）再審被告應就土木缺失滲漏之處進行修繕，並應給
    付再審原告修繕支出179,918 元。
三、經查：
（一）按民事訴訟法第469 條第1 項第13款所謂當事人發現未經
      斟酌之證物或得使用該證物，係指前訴訟程序事實審言詞
      辯論終結前已存在之證物，因當事人不知有此致未經斟酌
      ，現始知之，或雖知有此而不能使用，現始得使用者而言
      （最高法院32年上字第1247號判例參照）。查本件再審原
      告指摘本院前審未斟酌本件漏水事件係屬經常性，而本件
      新事證中漏水為經常性事件，系爭鑑定報告顯有矛盾之處
      等語，惟查，上開鑑定報告既經於前訴訟程序事實審言詞
      辯論終結前提出，再審原告自無「不知有此（證據）致未
      經斟酌」或「雖知有此（證據）而不能使用」可言，且其
      所指漏水為新事證之部分縱確屬實，然此亦屬本件原確定
      判決辯論終結後所發生，並非在原確定判決辯論終結前即
      已存在，而為再審原告所不知或不能使用，致原確定判決
      法院所不及斟酌，則揆之前開說明，再審原告自亦不得以
      原確定判決言詞辯論終結後始發生存在之證物提起再審之
      訴，是依首揭說明，再審原告所指本件有漏水新事證，故
      系爭鑑定報告顯有矛盾之處，原確定判決有民事訴訟法第
      469 條第1 項第13款所定再審事由等語，尚難認有理由。
（二）再依第466 條不得上訴於第三審之事件，除前條規定外，
      其經第二審確定之判決，如就足以影響於判決之重要證物
      ，漏未斟酌，亦得提起再審之訴，固為民事訴訟法第497
      條前段所明定。然所謂就足以影響於判決之重要證物漏未
      斟酌，係指足以影響判決基礎之重要證物，雖當事人已在
      前訴訟程序提出，然未經確定判決加以斟酌者而言，且以
      該項證物足以動搖原確定判決基礎者為限。則查，本件再
      審原告固主張本件漏水事件極為明確，自與系爭鑑定報告
      調查實無漏水情形有所不同，本件惟有更換鑑定人及鑑定
      方法，始能得知系爭鑑定報告是否確實可信等語，惟查，
      上開事由已為再審原告於本院之前審爭執之事項，且原確
      定判決已將上開事項調查結果所得心證之理由，記明於判
      決，此有本院96年度簡上字第19號民事判決在卷可參，即
      難認原確定判決就再審原告所提前揭情事有何漏未斟酌之
      情，從而，再審原告主張原確定判決有民事訴訟法第497
      條之再審事由，亦無足取。
四、綜上所述，再審原告提起本件再審之訴，顯無再審理由，爰
    不經言詞辯論，逕以判決駁回之。
五、依民事訴訟法第502條第2 項、第78條，判決如主文。
中    華    民    國    97    年    8     月    7     日
                  民事第三庭    審判長法  官  朱耀平
                                      法  官  劉以全
                                      法  官  邱靜琪
以上正本係照原本作成
本判決不得上訴
中    華    民    國    97    年    8     月   11     日
                                      書記官  白俊傑


司法院資訊處製作；財團法人民間司法改革基金會備份。
